ACORDAO-COMPLETO-2404089

ACÓRDÃO 860/2020 ATA 11/2020 - PLENÁRIO

VISTOS, relatados e discutidos estes autos de acompanhamento destinado a apurar a legalidade, legitimidade e economicidade dos atos praticados pela Controladoria-Geral da União (CGU) e pela Advocacia-Geral da União (AGU) , na negociação e celebração de acordo de leniência com a empresa informada na peça 3 dos autos, em nome do Poder Executivo Federal, nos termos da Lei 12.846/2013.
ACORDAM os ministros do Tribunal de Contas da União, reunidos em sessão do Plenário, ante as razões expostas pelo relator, notadamente quanto à ausência de risco, insubsistência de materialidade, e baixa relevância, face à decretação, em março/2018, pela 2ª Vara de Falências e Recuperações Judiciais de São Paulo (autos n. 1037133-31.2015.8.26.0100) , da falência da empresa informada na peça 3 dos autos, em:
 9.1. determinar à Secretaria Extraordinária de Operações Especiais em Infraestrutura reclassificar a peça 4 dos autos, nos termos do inciso III do art. 4º da Lei de Acesso à Informação – LAI (Lei 12.527/2011) ; e
 9.2. arquivar os presentes autos, com fulcro no art. 169, inciso V, do Regimento Interno do TCU.

Acompanhamento destinado a apurar a legalidade, legitimidade e economicidade de atos praticados pela Controladoria-Geral da União (CGU) e pela Advocacia-Geral da União (AGU), na negociação e celebração de acordo de leniência.

Controladoria-Geral da União (vinculador).

3. Interessados/Responsáveis:
3.1. Interessado: Identidade preservada (art. 55, caput, da Lei n. 8.443/1992).
3.2. Responsável: Identidade preservada (art. 55, caput, da Lei n. 8.443/1992).

13.1. Ministros presentes: José Mucio Monteiro (Presidente), Walton Alencar Rodrigues, Benjamin Zymler, Augusto Nardes (Relator), Aroldo Cedraz, Raimundo Carreiro, Ana Arraes, Bruno Dantas e Vital do Rêgo.
13.2. Ministros-Substitutos presentes: Augusto Sherman Cavalcanti, Marcos Bemquerer Costa, André Luís de Carvalho e Weder de Oliveira.

AUGUSTO NARDES

Adoto como relatório a instrução lavrada pelo Diretor da Secretaria Extraordinária de Operações Especiais em Infraestrutura – SeinfraOperações (peça 5) , que contou com a anuência do Secretário daquela unidade (peça 6) :
“INTRODUÇÃO
Cuidam os autos de acompanhamento destinado a apurar a legalidade, legitimidade e economicidade dos atos praticados pela Controladoria-Geral da União (CGU) e pela Advocacia-Geral da União (AGU) , na negociação e celebração de acordo de leniência com as empresas informadas na peça 3 dos autos, em nome do Poder Executivo Federal, nos termos da Lei 12.846/2013.
EXAME TÉCNICO 
Observa-se que a empresa mencionada pelo então Ministério da Transparência, Fiscalização e Controle (atualmente denominado de Controladoria-Geral da União – CGU) teve falência decretada em março/2018 pela 2ª Vara de Falências e Recuperações Judiciais de São Paulo (autos n. 1037133-31.2015.8.26.0100) – cf. peça 4.
Por essa razão, é improvável que os atos de negociação encetados pela CGU e pela AGU no tocante a essa empresa tenham resultado em qualquer desdobramento que mereça acompanhamento por esta Corte de Contas.
Nessa circunstância, cabe lembrar que o TCU, recentemente, editou novo normativo que regulamenta a fiscalização sobre atos relacionados à negociação e celebração de acordos de leniência, a saber, a Instrução Normativa TCU 83/2018. O art. 3º desse normativo dispõe que a fiscalização sobre os acordos de leniência considerará critérios de risco, materialidade e relevância.
Nesse contexto, considerando a falência da empresa informada na peça 3, é improvável que haja risco relevante no caso concreto, razão pela qual cabe o arquivamento dos autos, mesmo em face da ausência de informações complementares prestadas pela CGU/AGU.
CONCLUSÃO
Visto que a empresa informada pela CGU na peça 3 teve falência decretada em março/2018 (cf. peça 4) , é baixo o risco a ser verificado em eventual ação de controle a ser efetuada por este Tribunal no caso concreto.
Nesse cenário, considerando o art. 3º da IN TCU 83/2018, cabe o arquivamento destes autos, embora a CGU e a AGU não tenham prestado novas informações após o que consta da peça 3.
PROPOSTA DE ENCAMINHAMENTO
Ante todo o exposto, submetem-se os autos à consideração superior, propondo os seguintes encaminhamentos:
a) arquivar os presentes autos, com fulcro no art. 169, inciso V, do Regimento Interno do TCU.” 
É o Relatório.

não há.

Não atuou.

ACOMPANHAMENTO. ACORDO DE LENIÊNCIA. DECRETAÇÃO DE FALÊNCIA DA EMPRESA. AUSÊNCIA DE CRITÉRIOS DE RISCO, MATERIALIDADE E RELEVÂNCIA. ARQUIVAMENTO.

ACOMPANHAMENTO (ACOM)

Secretaria Extraordinária de Operações Especiais em Infraestrutura (SeinfraOperações).

Examino acompanhamento destinado a apurar a legalidade, legitimidade e economicidade dos atos praticados pela Controladoria-Geral da União (CGU) e pela Advocacia-Geral da União (AGU) , na negociação e celebração de acordo de leniência com a empresa informada na peça 3 dos autos, em nome do Poder Executivo Federal, nos termos da Lei 12.846/2013.
2.	A empresa mencionada pelo então Ministério da Transparência, Fiscalização e Controle (atualmente denominado de Controladoria-Geral da União – CGU) teve sua falência decretada em março/2018, pela 2ª Vara de Falências e Recuperações Judiciais de São Paulo (autos n. 1037133-31.2015.8.26.0100) .
3.	Por essa razão, é improvável que os atos de negociação encetados pela CGU e pela AGU no tocante a essa empresa tenham resultado em qualquer desdobramento que mereça acompanhamento por esta Corte de Contas.
4.	Nessa circunstância, consoante registrado pela Secretaria Extraordinária de Operações Especiais em Infraestrutura (SeinfraOperações) , cabe observar que o TCU, recentemente, editou novo normativo que regulamenta a fiscalização sobre atos relacionados à negociação e celebração de acordos de leniência, a saber, a Instrução Normativa TCU 83/2018, cujo art. 3º dispõe que a fiscalização sobre os acordos de leniência considerará critérios de risco, materialidade e relevância, os quais não se revelam presentes nestes autos.
5. 	Por oportuno, registro a unidade técnica não iniciou, até então, as análises acerca do acompanhamento dos atos relacionados à pretensão de acordo com a empresa em tela.
6.	Assim sendo, ausentes os critérios de risco, materialidade e relevância, anuo às conclusões da unidade instrutora pelo arquivamento destes autos.
7.	Complementarmente, com fundamento no § 2º do art. 2º da Instrução Normativa TCU 83/2018, reputo necessário alterar o tratamento dado à peça 4 dos autos, de modo a classificá-la nos termos do inciso III do art. 4º da Lei de Acesso à Informação – LAI (Lei 12.527/2011) , resguardando, com isso, o sigilo da empresa. 
Ante o exposto, VOTO por que o Tribunal aprove a minuta do Acórdão que ora submeto à apreciação deste Colegiado.
TCU, Sala das Sessões Ministro Luciano Brandão Alves de Souza, em 8 de abril de 2020.
Ministro JOÃO AUGUSTO RIBEIRO NARDES 
Relator